【裁判字號】    97,訴,1269
【裁判日期】    971127
【裁判案由】    陞遷
【裁判全文】
臺北高等行政法院判決
                                     97年度訴字第01269號
                              .
原      告  甲○○
被      告  內政部警政署保安警察第二總隊
代  表  人  于建中（總隊長）
訴訟代理人  丙○○
            乙○○兼送達代收.
上列當事人間因陞遷事件，原告不服公務人員保障暨培訓委員會
中華民國97年2 月19日97公審決字第0045號復審決定，提起行政
訴訟。本院判決如下：
    主  文
原告之訴駁回。
訴訟費用由原告負擔。
    事  實
一、事實概要：原告現任被告所屬第一大隊隊員，因不服參加被
    告第10序列小隊長及被告第一大隊辦事員職缺陞遷案未獲陞
    任，於民國96年10月9 日向被告提出報告，請求核發上開案
    件之行政處分書函，經被告以96年10月30日保二人一字第09
    60010745號書函( 下稱原處分) 復以，有關被告96年第3 次
    人事甄審委員會議審議陞任小隊長及辦事員職務案，依警察
    人員陞遷辦法（下稱陞遷辦法）所定程序辦理。原告不服，
    提起復審，遭決定駁回，遂提起本件行政訴訟。
二、兩造聲明：
    (一)原告聲明求為判決：
      1.原處分及復審決定均撤銷。
      2.被告應作成原告陞任小隊長或辨事員職務之行政處分。
      3.訴訟費用由被告負擔。
    (二)被告聲明求為判決：
      1.駁回原告之訴。
      2.訴訟費用由原告負擔。
三、兩造之爭點：
    (一)原告主張之理由：
      1.按96年7 月11日修正公布前之警察人員管理條例（下稱
        警管條例）第20條第2 項授權內政部訂定之陞遷辦法中
        第4 條第1 項規定：「警察機關職務出缺時，……就該
        機關具有該職務任用資格之人員及請調存記人員，本功
        績原則評定陞遷，並辦理甄審。」第6 條第1 項規定：
        「警察機關人員陞遷案件之積分，依下列各該序列陞遷
        評分標準表規定辦理：一、全國警察機關陞遷序列表第
        七序列以下職務人員陞遷評分標準表（如附件四之甲表
        ）。……」第2 項規定：「警察機關應於每年六月底前
        ，依前項陞遷評分標準表核算所屬人員截至上年十二月
        三十一日止之陞職、遷調積分，其中遷調積分應交各受
        考人簽章後，併陞職積分提經人事甄審委員會審查，並
        經機關首長核定後，依陞遷序列按積分高低順序分別造
        冊公告，該名冊適用期間自當年七月一日起至翌年六月
        三十日止。……」查上述之附件四之甲表無論功績多寡
        均以百分八十計算之，超過100 分仍以最高80分計算，
        另外再針對所屬人員個人之工作表現、品行操守、學識
        經驗、領導發展能力等各方面考核評量提經人事甄審委
        員會審查，並經機關首長核定最高為20分，前述齊頭式
        平等一律80分功績的計算方式即使未違憲法所保障各項
        平等權，後述機關首長的20分考核權，已對機關所屬人
        員個人陞職積分排名順序產生重要影響。原告服務於被
        告所屬第一大隊隊員於95年6 月底前，經被告評定95年
        度陞職積分適用期間自95年7 月1 日起至96年6 月30日
        止，原告有行政警察三等特種考試及格，經考試院銓敘
        部合格實授警正四階相當於薦任六職等職務，應當足以
        陞任切結降調委任五職等辦事員（非主管）職務。
      2.機關首長在陞遷程序中具有相當程度之權限，但卻非機
        關首長可任意為之，仍應在基本規範內進行陞遷流程。
        在權限範圍內所為原則上雖符合法律之授權，但在法律
        之權限內為之者，並非即無可非難之處。機關首長圈定
        陞職人員應依據積分排名順序陞補，不能任意憑己意排
        除積分名列於前者，除非是不得陞任或者不適任陞補該
        項職務人員，始得圈定由積分排名於後者陞補。除此之
        外，警察人員陞職案經常有各種外在壓力產生，例如受
        到各級政府首長或民意代表影響，當機關首長面臨壓力
        時所為不同之決定，此時陞職積分排名評定表則流於形
        式，陞職排名列於前者仍然終身陞職無望，被告未依照
        陞職積分排名順序圈定陞補人員，難謂未違反警管條例
        第20條第1 項規定之公平、公正原則。
      3.被告所屬各大、中、分、小隊散布於全國各地，除原告
        服務之第一大隊屬於外勤查緝隊之外，其餘各大隊皆屬
        於公營事業單位警衛性質，雖然陞補案依機關（總隊）
        為單位，但卻互不交流，於95年10月間第三大隊小隊長
        3 缺、同職序警務佐1 缺，破例來文先予各大隊交流調
        任後再辦理陞任，但因第一大隊共有小隊長7 人填寫志
        願欲調任，後被告又取消該案，原因為其他隊大隊員並
        無查緝智慧財產刑事案件經驗，一來無法勝任，再者必
        須離鄉背景才能獲得陞職機會，本案辦理陞補案前，並
        未公布服務地區職缺以及所屬隊員陞遷積分排名，於陞
        職案後亦未公布陞職人員派令，違反警管條例第20條第
        1 項規定「公開」原則。另外警察機關對於所屬員警生
        活輔導為內部督察單位方便管理、便宜行事的一種方式
        ，只要督察單位人員主觀認為所屬員警有風紀顧慮立即
        列入，無需被輔導人簽名確認，被告認為原告曾有生活
        輔導紀錄即喪失陞任資格，於警察人事法令並無規定。
        綜上所述，原告請求被告撤銷本陞職案決定，給予原告
        得予陞職小隊長或辦事員應於法有據。
    (二)被告主張之理由：
      1.按96年7 月11日修正公布前警管條例第20條第2 項授權
        訂定之陞遷辦法第4 條第1 項規定：「警察機關職務出
        缺時，除提供畢（結）業、考試及格分發之職缺或依遴
        選資格條件規定建立候用名冊及得免經甄審之職務外，
        應由本部警政署或交由該職務出缺機關就該機關具有該
        職務任用資格之人員及請調存記人員，本功績原則評定
        陞遷，並辦理甄審。……。」第5 條第1 項規定：「警
        察機關人員之陞遷，應依全國警察機關陞遷序列表……
        逐級辦理陞遷。……。」第8 條第2 項規定：「警察機
        關、警察大學辦理所屬人員之陞遷，應設立人事甄審委
        員會，辦理甄審相關事宜。」第12條第1 項規定：「警
        察機關……辦理陞任案件，應由人事單位依陞職積分名
        冊，並檢同有關資料，報請機關首長召開人事甄審委員
        會，就具有擬陞任職務遴用資格人員前三名中評定陞補
        之；如陞任二人以上時，就陞遷人數之二倍中評定陞補
        之。……。」第2 項規定：「前項人事甄審委員會如由
        指定委員召開會議甄審後，應依程序報請機關首長就前
        三名中圈定陞補之；如陞任二人以上時，就陞遷人數之
        二倍中圈定陞補之，……。」是依上開規定，被告辦理
        第10序列職務6 名缺額（小隊長5 缺，辦事員1 缺）陞
        任案件，已由人事單位依陞職積分名冊，並檢同有關資
        料，報請首長召開人事甄審委員會並交付人事甄審委員
        會評審後，報請機關首長就陞任人數之2 倍中圈定陞補
        之。相關陞遷作業程序，均依上開規定辦理，並無違誤
        。
      2.次按警管條例第20條第1 項規定：「警察人員之陞遷，
        應本人與事適切配合之旨，考量機關特性及職務需要，
        依資績並重、內陞與外補兼顧原則，……。」陞遷辦法
        第3 條規定：「本辦法所稱陞遷，指下列情形之一者：
        一、陞任較高陞遷序列職務。……。」原告訴稱其有行
        政警察三等特種考試及格，經考試院銓敘部合格實授警
        正四階相當薦任六職等職務，在職進修取得國立空中大
        學學士證書，即使無法陞任小隊長職務，應當足以陞任
        切結降調委任五職等辦事員職務云云。依上開規定及陞
        遷辦法第5 條第1 項附件一表列規定，辦事員職務列屬
        第10陞遷序列，較原告所任第11陞遷序列為高。是以，
        仍應依相關規定辦理陞任事宜，非僅切結降調辦事員即
        應予以調任。
      3.被告辦理第10序列職務6 名缺額（小隊長5 缺，辦事員
        1 缺）之陞補案，係經96年5 月2 日被告96年第3 次人
        事甄審委員會，由被告按95年度第11序列職務人員陞職
        積分高低順序所造列之陞任圈選名冊中，就符合遴用資
        格人員（含原告在內）評審，並依行政程序分別提列2
        倍人數（小隊長職務）及前3 名人員（辦事員職務）簽
        報機關首長依規定圈定陞補之。原告雖於95年8 月22日
        列為風紀評估對象，惟被告並未因此將原告排除列入陞
        遷名冊內致喪失陞任資格。又警察人員之陞遷，最終圈
        選核定陞職與否為機關首長之權限。機關首長就警察人
        員之職務陞遷，除應本人與事適切配合之旨外，並應就
        警察人員個人之工作表現、品行操守、學識經驗及領導
        能力等各方面綜合考核評量後擇優陞任，當非僅以陞職
        資績計分名次清冊為唯一依據。是以，原告雖於小隊長
        陞職積分排名第4 名，於辦事員陞職積分排名第1 名未
        獲本總隊首長圈定陞補，於法尚無不合。又原告非自請
        調地人員，被告自無需依陞遷辦法第22條第1 項對自請
        調地案件審核結果，應以書面通知之規定，將甄審結果
        通知原告，核與公平、公正及公開原則無違。
    理  由
一、本件被告代表人楊文友已變更為于建中，茲經現任代表人具
    狀聲明承受訴訟，核無不合，應予准許。又本件被告之復審
    決定書固係於97年3 月3 日送達與原告所服務之保安警察第
    二總隊簽收，惟代收郵政人員為原告之他造當事人職員，依
    行政訴訟法第72條第3 項規定，不發生送達之效力，而原告
    係97年2 月26日結婚，自同年月29日起，請婚假14日並請補
    休假6 日，迄同年3 月20日始假期結束，返回所屬單位上班
    ，此有原告在被告總隊勤惰紀錄表影本附卷可稽，亦即原告
    最早亦係於該日始收受被告復審決定書，因而其起訴期間應
    從同年月21日始為起算，原告於同年5 月19日起訴，尚未逾
    起訴期間，合先敘明。
二、按96年7 月11日修正公布前之警管條例第20條第2 項授權訂
    定之陞遷辦法第4 條第1 項規定：「警察機關職務出缺時，
    除提供畢（結）業、考試及格分發之職缺或依遴選資格條件
    規定建立候用名冊及得免經甄審之職務外，應由本部警政署
    或交由該職務出缺機關就該機關具有該職務任用資格之人員
    及請調存記人員，本功績原則評定陞遷，並辦理甄審。……
    。」第5 條第1 項規定：「警察機關人員之陞遷，應依全國
    警察機關陞遷序列表……逐級辦理陞遷。……。」第8 條第
    2 項規定：「警察機關、警察大學辦理所屬人員之陞遷，應
    設立人事甄審委員會，辦理甄審相關事宜。」第12條第1 項
    規定：「警察機關……辦理陞任案件，應由人事單位依陞職
    積分名冊，並檢同有關資料，報請機關首長召開人事甄審委
    員會，就具有擬陞任職務遴用資格人員前三名中評定陞補之
    ；如陞任二人以上時，就陞遷人數之二倍中評定陞補之。…
    …。」第2 項規定：「前項人事甄審委員會如由指定委員召
    開會議甄審後，應依程序報請機關首長就前三名中圈定陞補
    之；如陞任二人以上時，就陞遷人數之二倍中圈定陞補之，
    ……。」從而，警察機關辦理2 人以上陞任案件時，應由人
    事單位依陞職積分名冊，並檢同有關資料，交付人事甄審委
    員會評審後，報請機關首長就陞任人數之2 倍中圈定陞補之
    。另如陞補僅1 人時，則亦依前程序，由人事甄審委員會甄
    審後，報請機關首長就前三名中圈定陞補。經查被告為辦理
    第10序列職務6 名缺額（小隊長5 缺，辦事員1 缺）之陞遷
    ，由被告所屬人事室就具有擬陞遷職務資格條件之人員，依
    陞職積分名冊，並檢同有關資料，報請被告機關總隊長交付
    人事甄審委員會評審後，依程序報請總隊長圈定陞補之。核
    其辦理陞遷作業程序，依法並無不合。
三、再按，警管條例第20條第1 項規定：「警察人員之陞遷，應
    本人與事適切配合之旨，考量機關特性及職務需要，依資績
    並重、內陞與外補兼顧原則，……。」陞遷辦法第3 條規定
    ：「本辦法所稱陞遷，指下列情形之一者：一、陞任較高陞
    遷序列職務。……。」準此，機關首長在合理及必要之範圍
    內，基於內部管理、領導統御及業務運作需要，就警察人員
    之職務陞遷，除應本人與事適切配合之旨外，並應就警察人
    員個人之工作表現、品行操守、學識經驗及領導能力等各方
    面考核評量。惟類此評量工作，富高度屬人性，除是類陞遷
    評量違反相關人事法令規定，具有法定程序上瑕疵、對事實
    認定有違誤、未遵守一般公認價值判斷之標準、有與事件無
    關之考慮牽涉在內及有違反平等原則等情事外，機關長官對
    部屬所為陞遷與否之判斷餘地應予尊重。
四、本院查：
    (一)被告辦理小隊長及辦事員職缺之陞補案，係經96年5月2日
      被告96年第3 次人事甄審委員會，由被告按95年度第11序
      列職務人員陞職積分高低順序所造列之陞任圈選名冊中，
      就符合遴用資格人員（含原告在內）評審，並依行政程序
      簽報機關首長依規定圈定陞補之。原告於小隊長陞職積分
      排名第4 名，於辦事員陞職積分排名第1 名，此有該次人
      事甄審委員會會議紀錄、該次會議評定小隊長5 缺及辦事
      員1 缺陞任圈選名冊、被告95年度第11序列職務人員陞職
      資績計分名次清冊等資料影本附卷可稽。並無原告所稱因
      其曾有生活輔導紀錄，列為風紀評估對象，即喪失陞任資
      格，原告顯對該作業程序，有所誤會。
    (二)再機關首長就警察人員之職務陞遷，除應本人與事適切配
      合之旨外，並應就警察人員個人之工作表現、品行操守、
      學識經驗及領導能力等各方面綜合考核評量後擇優陞任，
      非僅以陞職資績計分名次清冊為唯一依據，且被告辦理該
      次陞職案係以被告全體員警為對象，非以出缺單位所屬大
      隊之員警為對象，基於前述，被告機關總隊長綜合考核評
      量，所為之圈定，自屬有判斷餘地，應予尊重。至原告主
      張被告第一大隊95年度陞職積分，小隊長排名第4 名、辦
      事員積分排名第1 名，卻未獲陞職，有違公平、公正原則
      云云，即不可採。
    (三)再依陞遷辦法第22條第1 項規定，須以書面通知陞遷審核
      結果，乃係對自請調地者為限。而原告乃係欲陞任而非自
      請調地人員，被告自無需依陞遷辦法規定將原告未予陞任
      之審核結果，以書面通知原告，並無原告所主張被告有違
      公開原則之情形。
    (四)至原告另引用警察人事作業標準程序彙編內第2 章第4 節
      第6 款有關陞職資績計分規定內，第3 點注意事項(四)規定
      ：資績計分相同者，以較高官等官階( 職等) 或訓練進修
      、發展潛能、基本項目所核計之資績計分較高者，優先陞
      任。主張資績計分相同者，即尚須衡量官等官階等因素作
      為優先陞任之考慮，況原告資績計分較他人為高，更應作
      為優先陞任之條件，惟查原告所引之規定，僅係被告作為
      資績計分計算時，於排列人選順序所考量，而原告於被告
      第一大隊95年度陞職積分，小隊長排名第4 名、辦事員積
      分排名第1 名，業已列入人選順序之考量，已如前述，從
      而原告此部分主張，並非未經被告考量，自與原告未獲陞
      任無涉，附此敘明。
五、綜上，被告機關總隊長就符合遴用資格人員（含原告在內）
    之工作表現、品行操守、學識經驗及領導能力等相關資料考
    核評量，未予原告陞任，並以96年10月30日保二人一字第09
    60010745號書函函復，經核於法尚無不合，復審決定予以維
    持，亦無不當。原告仍執前詞，訴請被告撤銷原處分及復審
    決定並作成原告陞任小隊長或辦事員之行政處分，即為無理
    由，應予駁回。又本件事證已臻明確，兩造其餘攻擊、防禦
    方法，經核與判決之結果不生影響，無庸逐一論述，併予敘
    明。
據上論結，本件原告之訴為無理由，爰依行政訴訟法第98條第1
項前段，判決如主文。
中    華    民    國    97    年    11    月    27    日
                       臺北高等行政法院第四庭
                               審判長法  官  鄭  小  康
                                     法  官  陳  秀  
                                     法  官  周  玫  芳
上為正本係照原本作成。
如不服本判決，應於送達後20日內，向本院提出上訴狀並表明上
訴理由，如於本判決宣示後送達前提起上訴者，應於判決送達後
20日內補提上訴理由書（須按他造人數附繕本）。
中    華    民    國    97    年    11    月    27    日
                                     書記官  林  淑  盈


司法院資訊處製作；財團法人民間司法改革基金會備份。
